臺灣高等法院刑事判決　　　　　　 99年度上更(一)字第545號
上　訴　人
即　被　告　何中翰
選任辯護人　陳俊隆律師
上列上訴人即被告因違反槍砲彈藥刀械管制條例案件，不服臺灣
桃園地方法院97年度訴字第585 號，中華民國97年12月31日第一
審判決（起訴案號：臺灣桃園地方法院檢察署96年度偵字第1830
6號），提起上訴，經本院判決後，由最高法院第一次發回更審
，本院判決如下：
    主  文
上訴駁回。
    事  實
一、何中翰因違反毒品危害防制條例案件，經桃園地方法院以91
    年度壢簡字第1357號判決判處有期徒刑6 月確定，甫於民國
    92年12月1 日易科罰金執行完畢，不知悔改，明知未經中央
    主管機關許可，不得持有可發射子彈具有殺傷力槍枝及子彈
    ，竟於民國96年7月22日下午3時1分為警查獲前回溯不詳日
    期，在臺灣地區某處，自某真實姓名年籍不詳男子處，收受
    可發射子彈具有殺傷力仿BERETTE廠92FS型半自動手槍製造
    換裝土造金屬槍管之改造手槍乙支（含彈匣，槍枝管制編號
    0000000000號）、口徑9mm制式子彈1顆（鑑定時試射擊發）
    及金屬彈殼組合直徑8.9+0.5mm金屬彈頭而成非制式子彈3顆
    （鑑定時試射擊發1顆，僅餘2顆）而持有之。嗣於96年7月2
    2日下午3時1分，在桃園縣桃園市○○路654號台北東京社區
    騎樓前，何中翰經巡邏員警盤查，因何中翰未帶證件，且在
    現場水泥柱旁查獲扣得上開手槍（含彈匣）、子彈，而查悉
    該槍彈係何中翰持有放置該處。
二、案經桃園縣政府警察局移送臺灣桃園地方法院檢察署檢察官
    偵查起訴。
    理  由
壹、程序部分：
一、證人即同案移送被告吳聲青於96年11月19日，在原審訊問時
    陳述：
(一)按刑事訴訟法第159條之1第1 項規定：「被告以外之人於審
    判外向法官所為之陳述，得為證據」，故被告以外之人（含
    共同被告、共犯、被害人、證人等）於法官面前所為之陳述
    （含書面及言詞），因其陳述係在法官面前為之，故不問係
    其他刑事案件之準備程序、審判期日或民事事件或其他訴訟
    程序之陳述，均係在任意陳述之信用性已受確定保障之情況
    下所為，因此該等審判外向法官所為陳述，應得作為證據。
(二)法院踐行詰問程序後，綜合該被告以外之人之全部供述證據
    ，斟酌卷內其他調查之證據資料，本於經驗法則及論理法則
    ，作合理之比較而為取捨、判斷，乃屬事實審法院就實質證
    據價值自由判斷之職權行使。本件證人吳聲青於原審聲押庭
    之陳述，既係在法官面前為之，且於審判期日就本案被告何
    中翰案件之調查時，均適用有關人證之規定，命其具結陳述
    ，予以被告及其辯護人詰問之機會，有審判筆錄及證人結文
    在卷可稽，是該陳述自有證據能力（最高法院96年度台上字
    第6038號判決參照）。
二、證人吳聲青於偵查中陳述：
(一)此項未經被告詰問之被告以外之人於偵查中向檢察官所為之
    陳述，依刑事訴訟法第159條之1第2 項之規定，原則上屬於
    法律規定為有證據能力之傳聞證據，於例外顯有不可信情況
    ，始否定其得為證據。是得為證據之被告以外之人於偵查中
    所為之陳述，倘被告於審判中未捨棄其詰問權，因其先前之
    陳述未經被告詰問，應認屬於未經合法調查證據，並非無證
    據能力，而應禁止證據之使用。此項詰問權之欠缺，非不得
    於審判中由被告行使以補正，而完足為經合法調查之證據。
(二)證人吳聲青於偵查中之證述，經具結陳述，依上說明，本屬
    有證據能力之證據，該等偵查中之證言，雖未經被告於偵查
    程序中為詰問，但原審審理中已就其於偵查中之證言由被告
    踐行其詰問之程序，自屬業經合法調查之證據，依法自有證
    據能力而得採證據（最高法院96年度台上字第3923號判決參
    照）。
三、槍彈鑑定書函：
(一)按法院或檢察官得囑託醫院、學校或其他相當之機關、團體
    為鑑定，或審查他人之鑑定，並準用第203條至第206條之1
    規定（不包括第202條囑託個人鑑定時應命鑑定人於鑑定前
    具結之規定），鑑定之經過及其結果，應命鑑定人以言詞或
    書面報告，刑事訴訟法第208條第1項前段及第206條第1項，
    分別定有明文。本件扣案之具殺傷力改造手槍1支（含彈匣
    ）及具殺傷力子彈4顆，由檢察官指揮承辦員警送往內政部
    警政署刑事警察局鑑定，該局係我國最高刑事警察機關，指
    揮各警局刑事警察偵辦刑事案件，及受囑託鑑定各刑事案件
    之證物，以協助偵辦刑案，所為鑑定，自具有相當之專業及
    可信度，且該局鑑定人員係依法令從事公務人員，亦將鑑定
    經過及其結果詳細載明於各該鑑定書函上，並無任何顯不可
    信之情況。況被告及辯護人對此並不爭執證據能力，參照刑
    事訴訟法第159條第1項「除法律別有規定」之例外（修法意
    旨明確指出包含同法第206條）暨同法第159條之4第1款、第
    159條之5規定，本案所引用該局出具槍彈鑑定書函，有證據
    能力。
(二)扣案具殺傷力改造手槍1支（含彈匣）及具殺傷力之子彈4顆
    ，均與本案事實具有自然的關聯性，並無證據證明係公務員
    違背法定程序或經偽造、變造所取得，被告及辯護人對此等
    物證，均不爭執其證據能力，是認上開扣案物，得作為本案
    證據。
四、本件認定事實所引用其他卷內所有卷證資料（包含人證、書
    證、物證等），並無證據證明係公務員違背法定程序所取得
    ，且被告及辯護人於審判期日，對法院提示卷證並不爭執證
    據能力，卷內文書證據，亦無刑事訴訟法第159條之4之顯有
    不可信之情況或其他不得作為證據情形，本院審酌引為證據
    亦為適當，是依刑事訴訟法第159條之4、之5規定，下述認
    定事實所引用證據方法，均有證據能力。
貳、實體部分：
一、訊據上訴人即被告何中翰，固坦承放置該槍彈經警查獲等情
    ，惟矢口否認有上揭犯罪事實，於原審辯稱：該被查獲槍枝
    、子彈等，應是陳志忠所有，陳志忠亦證稱係伊所有，並交
    付吳聲青保管，該槍彈應與被告無關；復於本院更（一）審
    稱：伊沒有持有意思，東西是吳聲青的，伊告訴警察是吳聲
    青的，伊打電話給伊老婆，是伊老婆請吳聲青去警察局作筆
    錄云云。辯護人辯稱：本件警察查獲系爭槍彈時並不知槍彈
    為何人所有，係被告主動承認為其置放該處，警察始查獲本
    案，被告所為應有自首適用等語，惟查：
(一)證人陳志忠於原審證稱：因為槍無法擊發所以交給吳聲青丟
    棄，不知何原因吳聲青未丟棄，所以輾轉至被告那邊查獲云
    云（見原審卷第106 頁），惟依證人陳志忠所述槍彈是無殺
    傷力，且無法確認伊交付之槍枝是否為本案之槍彈，是伊證
    述是否屬實，已非無疑。又證人官振湘於原審證稱：曾見吳
    聲青於龍潭PUB 喝酒時拿槍出來把玩，曾拿到店內寄放云云
    （見原審卷第63頁），然上情為吳聲青所否認，吳聲青亦證
    稱係陳志忠教唆伊頂替等語，已足認證人官振湘所言，難以
    輕信。再者，證人陳志忠、官振湘因被告何中翰被查獲上開
    槍枝後，二人為脫免被告被訴持有槍彈，竟自首槍彈等係陳
    志忠購自網路，交付吳聲青、官振湘保管云云，嗣經檢察官
    查明，二人係為頂替被告所為不實之證述，故經檢察官處分
    不起訴確定乙節，有臺灣桃園地方法院檢察署檢察官97年度
    偵字第4134號不起訴處分書可查。故證人陳志忠、官振湘上
    開所述，自不足為被告有利之認定。又被告辯稱上開槍枝、
    子彈欲歸還所有人一事，經審理後，法院認其辯稱主要建立
    於陳志忠及官振湘之證述，惟依上開說明，此二人證述是否
    屬實，已值存疑，則被告上開所辯，自難輕信。何況被告所
    犯上開持有槍彈罪責，與該槍彈所有權歸屬，亦屬無涉，是
    被告何中翰上開辯解，礙難憑採。
(二)證人即同案移送被告吳聲青，因所供案情與通聯紀錄未符合
    ，於96年11月19日經檢察官逮捕，移送原審聲請羈押之訊問
    時陳稱：案發前一日曾跟何中翰及官振湘一起去龍潭喝酒，
    當日大家都喝醉，何中翰開車送伊及官振湘回桃園我們停機
    車的地方，伊和官振湘再騎回寒舍卡拉OK店，直到隔天，官
    振湘突然接到一通電話，便外出且未對伊說去何處，其外出
    後半小時左右，伊便接到何中翰之妻的電話告訴何中翰被捕
    ，要伊去警察局，伊到了之後，何中翰之妻於警察局外面的
    路邊告訴伊，何中翰帶本案的槍彈要拿給官振湘但是被捕，
    接著說請伊幫忙，其稱會按月給安家費，於是伊就說好，但
    其未明確說是多少錢等語（見96年度偵字第18306 號卷第74
    至85頁），可見證人吳聲青先前於警詢、偵查所供稱：槍彈
    係伊持有云云，是否屬實，尚非無疑。證人吳聲青於96年11
    月28日檢察官偵查中再證稱：因為伊個人經濟上的困難，何
    中翰之妻打電話叫伊到縣警局，且於警局外面告訴伊何中翰
    因持有槍枝被查獲，何中翰請伊幫忙，其願照顧伊家裡的生
    活等語（見96年度偵字第18306號卷第90頁）。嗣經檢察官
    查明，將吳聲青為不起訴處分在案，足見證人上開證述，應
    非無憑。
(三)證人吳聲青復於原審證述：當時被告何中翰在製作筆錄，被
    告的老婆在外面，陳志忠也在，他們要伊幫被告頂這個罪，
    他們有問伊可不可以頂等語（見原審卷第137至138頁）。又
    辯護人主張被告何中翰並無與吳聲青勾串，於本院更（一）
    審聲請交付被告何中翰與證人吳聲青於96年7月22日之警詢
    光碟，惟經本院當庭勘驗，其內察：「被告何中翰承認查獲
    之紙袋內裝槍枝、子彈係其放置，是綽號「青仔」之男子所
    有，並指認到場之吳聲青即為綽號「青仔」之男子。經停留
    數分鐘後，接續為吳聲青之第一次警詢筆錄，警員問：吳聲
    青為何不移交給警方處理？吳聲青稱：伊怕會被人說是密告
    。中間停留數分鐘，未交談。被告稱：伊先放在身邊，...
    。數分鐘後，警員問：有無將槍枝供作犯罪使用？被告稱：
    槍不是伊的。警員問：有無其他的意見要補充調查？被告稱
    ：沒有。警員問：你所指認的人也到場？被告稱：是。（錄
    音帶換面）警員問：你剛才所說的筆錄是否正確？被告稱：
    正確，伊當時係要等綽號「青仔」之男子前來拿取槍枝，並
    確認「青仔」。停留數分鐘，可聽聞正在詢問吳聲青之筆錄
    。警員問：（內容同96年度偵字第18306號卷第15頁）。被
    告稱：伊發現花紙袋裏面裝有槍彈，就趕緊打電話叫吳聲青
    拿回去云云」（見本院卷第27頁反面至28頁）。職是，上開
    警詢筆錄僅係顯示被告何中翰與證人吳聲青於警局製作筆錄
    之情狀，其2人縱無法直接於警局對話，惟警方詢問吳聲青
    時已提示扣案之證物後始加以詢問，業據證人林沅益於本院
    證述綦詳（見本院卷第44頁），故吳聲青於警方提示扣案證
    物後回答扣案之物品項目，尚難認係其自始持有而得以供出
    ，此尚難採為有利被告之證據，綜觀上開之證述及檢察官之
    不起訴處分，足認被告何中翰為脫免被訴持有該槍彈，而唆
    使吳聲青頂替甚明。又證人吳聲青於偵查證稱：當天我們有
    去兩個地方喝酒，其中一個是永安路，另外一個在龍潭那邊
    ，在龍潭那裡何中翰有把槍拿出來等語明確（見96年度偵字
    第18306號卷第130頁），是被告何中翰確持有扣案槍彈，其
    事後加以否認，顯不足採取。再者，被告何中翰於警詢及偵
    查時供述：96年7月22日13時許，吳聲青曾來電問是否有東
    西遺留於伊這裡，要伊找一找，伊便於車上找到本案槍彈等
    語（見96年度偵字第18306號卷第15、36頁），惟查證人吳
    聲青所使用手機門號為0000000000號（見96年度偵字第1830
    6號卷第9頁、75頁），於96年7月21日至23日通聯紀錄，未
    見有該通之通聯紀錄，足認被告於警詢及偵查時所為之供述
    不實在，其意圖要吳聲青頂替，彰彰甚明，是其上開辯解，
    應屬推諉卸責之詞，委無可採。至證人紀育賢於本院前審所
    證情節（見本院上訴卷第44至45頁），僅足證明警員對被告
    與證人之盤查，並在現場查獲該二人及槍彈之情事，自難據
    為被告有利之認定。
(四)按自首以對於未發覺之罪投案而接受裁判為要件，如案已發
    覺，則被告縱有投案陳述自己犯罪之事實，亦祇可謂為自白
    ，不能認為自首（最高法院26年上字第484號判例參照）。
    又所謂發覺，係指有偵查犯罪職權之公務員已知悉犯罪事實
    與犯罪之人而言，而所謂知悉，固不以確知其為犯罪之人為
    必要，但必其犯罪事實，確實存在，且為該管公務員所確知
    ，始屬相當。如犯罪事實並不存在而懷疑其已發生，或雖已
    發生，而為該管公務員所不知，僅係推測其已發生而與事實
    巧合，均與已發覺之情形有別（最高法院75年度台上字第16
    34號判例參照）。又自首之動機不一而足，有出於內心悔悟
    者，有由於情勢所迫者，亦有基於預期邀獲減輕其刑之寬典
    者，而於偵查機關尚未發覺犯罪之前，行為人向該管機關申
    告自己之犯罪事實，自願接受法院之裁判者稱之。查證人即
    查獲本案之警員唐亦強於本院更（一）審證稱：96年7 月22
    日在桃園市○○路654號騎樓前查獲紙袋，內裝有槍枝，當
    時有兩人在現場，一個叫紀育賢、一個就是被告，同時把兩
    個人叫住，帶回大隊時被告承認槍彈是他置放的，吳聲青到
    隊上作筆錄應該是被告跟我們說的，被告先作筆錄，吳聲青
    是後面才來的；查獲槍枝時，因為這兩人在現場最靠近的，
    就帶回分局；被告說這個槍是吳聲青的，所以伊讓被告打電
    話通知，被告就是說他放置在現場，是綽號「青仔」的，被
    告承認東西放在現場要等「青仔」來拿，被告並沒有說他持
    有這把槍等語（見本院更（一）審卷第41至42、44頁正反面
    ）。職此，揆諸上揭敘明，足認警方係以發覺上開犯罪事實
    ，即合理懷疑被告係犯本件非法持有可發射子彈具傷殺力之
    槍枝犯行之嫌疑人，已然發覺被告涉案，是被告縱於被警方
    帶回警局製作警詢筆錄時供承該槍彈係其放置之舉措，惟仍
    堅決否認持有該槍彈，迄於審理中均未有接受法院裁判之意
    ，客觀上要難謂被告係就未發覺之罪自首而接受法院之裁判
    ，尚與刑法第62條所定對於未發覺之罪自首之要件尚屬有間
    ，故被告及辯護人所辯符合自首之適用云云，尚難足採。
(五)被告所持有上開改造手槍1支及子彈4顆，上開槍枝（槍枝管
    制編號：0000000000號），經送內政部警政署刑事警察局鑑
    驗結果認係改造手槍，由仿BERETTA廠92FS型半自動手槍製
    造之槍枝、換裝土造金屬槍管而成，擊發功能正常，可供擊
    發適用子彈使用，認具殺傷力；扣案制式子彈1顆，經試射
    ，可擊發，認具殺傷力，3顆非制式子彈，採樣1顆試射，可
    擊發，認具殺傷力，有該局96年8月24日出具刑鑑字第09601
    17435號槍彈鑑定書附卷可稽（見96年度偵字第18306號卷第
    51頁），由此足見扣案槍枝及子彈均具有殺傷力，應堪認定
    。綜上所述，本件之事證明確，被告上揭犯行，洵堪認定，
    所辯均係卸責之詞，不足採信，自應依法論科。
二、核被告所為，係犯槍砲彈藥刀械管制條例第8條第4項之未經
    許可持有可發射子彈具有殺傷力之改造手槍罪，同條例第12
    條第4 項之未經許可持有子彈罪。按未經許可持有槍彈，係
    侵害社會法益之罪，同時持有種類相同之槍、彈，縱令客體
    有數個（如數枝同種類槍枝、數發同種類子彈），仍為單純
    一罪，不生想像競合問題（最高法院97年度台上字第231 號
    判決意旨參照）。是被告未經許可持有子彈4 顆，仍僅成立
    單純一罪。被告同時未經許可持有改造槍枝及子彈，係以一
    持有行為同時觸犯上開二罪名，為想像競合犯，應依刑法第
    55條規定，從一重之槍砲彈藥刀械管制條例第8條第4項未經
    許可持有可發射子彈具有殺傷力之改造手槍罪處斷。被告前
    犯有如事實欄所載之罪，於92年12月1日易科罰金執行完畢
    ，有本院被告前案紀錄表可稽，其於有期徒刑執行完畢後5
    年以內，故意再犯本件有期徒刑以上之罪，為累犯，應依刑
    法第47條第1項之規定，加重其刑。
三、原審審理結果，認被告罪證明確而適用槍砲彈藥刀械管制條
    例第8條第4項、第12條第4項、刑法第11條前段、第55條、
    第47條第1項、第42條第3項前段、第38條第1項第1款等規定
    ，並審酌近年來非法槍枝、子彈氾濫，嚴重危害國人生命、
    身體安全，被告無視禁令，持有系爭槍枝行為，對社會治安
    仍有潛在之危險，被告於審理時否認犯行，本應嚴罰重懲，
    惟念及被告並未持以犯案，參以生活狀況、犯罪手段、所生
    危害等一切情狀，量處被告有期徒刑3年6月，併科罰金新臺
    幣10萬元，並就併科罰金部分，諭知易服勞役折算標準，並
    就扣案仿BERERTTA廠92FS型半自動手槍製造之改造手槍1把
    （含彈匣1個，槍枝管制編號0000000000號）及經採樣試射
    所餘之金屬彈殼組合直徑8.9+0.5mm金屬彈頭而成非制式子
    彈2顆，係屬違禁物，應依刑法第38條第1項第1款規定，宣
    告沒收；至扣案經採樣試射口徑9釐米制式子彈1顆及金屬彈
    殼組合直徑8.9+0.5mm金屬彈頭而成非制式子彈1 顆，均已
    經鑑定試射完罄，射擊後彈藥部分因擊發而燃燒殆盡，已不
    具子彈之功能，均已無殺傷力，就該部分自毋庸宣告沒收，
    核無認定事實錯誤、量刑瑕疵或違背法令之情形，其結論尚
    無不合。被告猶執陳詞否認犯行或主張應符合自首要件，指
    摘原判決不當云云，要係對原審依職權所為之證據取捨及心
    證裁量，漫為爭執，其上訴意旨，為無理由，應予駁回。末
    按原審主文記載，固與例行「未經許可」持有之記載未合，
    惟該記載係依據司法院印行「刑事特別法裁判主文」而為，
    尚非無憑，本院自無庸撤銷改判，附此載明。
據上論斷，應依刑事訴訟法第368條，判決如主文。
本案經檢察官曾忠己到庭執行職務。
中    華    民    國    100   年    3     月    17    日
                  刑事第十一庭      審判長法  官  許宗和
                                          法  官  潘進柳
                                          法  官  沈君玲
以上正本證明與原本無異。
如不服本判決，應於收受送達後10日內向本院提出上訴書狀，其
未敘述上訴之理由者並得於提起上訴後10日內向本院補提理由書
（均須按他造當事人之人數附繕本）「切勿逕送上級法院」。
                                          書記官  彭于瑛
中    華    民    國   100    年    3     月    18    日